【裁判字號】    88,簡上,36
【裁判日期】    891025
【裁判案由】    違反動產擔保交易法
【裁判全文】
臺灣嘉義地方法院刑事判決                          八十八年度簡上字第三六號
    上  訴  人  台灣嘉義地方法院檢察署檢察官
    被      告  己○○
右列被告因違反動產擔保交易法案件，上訴人不服本院八十八年度嘉簡字第九二號中
華民國八十八年六月四日第一審簡易判決（聲請簡易判決處刑案號：臺灣嘉義地方法
院檢察署八十八年度偵字第六三七號），提起上訴，本院管轄之第二審合議庭判決如
左：
    主  文
原判決撤銷。
己○○共同以詐術得財產上不法之利益，處有期徒刑柒月。
    事  實
一、緣己○○貪圖丁○○（另行移送偵辦）允與新台幣（下同）五萬元之利益，竟同
    意以其名義，並以分期付款之方式購買汽車，而與丁○○共同基於意圖詐取不法
    利益之犯意聯絡，由丁○○向設於雲林縣斗南鎮之順利汽車公司所僱用不知情之
    業務員丙○○接洽購車事宜，因該公司審核訂購汽車文件後，認為有問題而拒絕
    ，乃由丙○○轉介與設於同鎮之金莊汽車公司所僱用亦不知情之業務員甲○○，
    而於接洽過程中，並由己○○出面表示由丁○○全權處理買車及交車事宜，並由
    丁○○交付訂金二萬元，致使福灣企業股份有限公司（下稱福灣公司）陷於錯誤
    ，於民國八十七年九月十九日，在丁○○之不詳姓名年籍之梁姓朋友位於嘉義市
    ○○路某不詳門號營業處所與福灣公司訂立附條件買賣合約書，並約定於分期付
    款總價未全部付清及本合約項下之義務未全部履行完畢前，己○○僅得先占有標
    的物，福灣公司仍保有標的物之所有權，標的物所在地為己○○當時之戶籍地嘉
    義市○○○路三二一巷十五弄十二號住處，及自八十七年十月十九日起至九十一
    年九月十九日止，按月分四十八期清償，每期償還二萬二千九百四十一元，本息
    合計一百十萬一千一百六十八元等內容後，向嘉義區監理站申請設定動產擔保交
    易附條件買賣登記，並於八十七年九月二十八日完成登記，嗣向銷售之金莊汽車
    公司購得價值一百十二萬元，車牌Ｓ５－４１３０號自小客車一輛，由丁○○交
    付頭期款二十六萬元（二十萬元現金及一紙面額六萬元之客票，該支票未兌現，
    由甲○○另依法向發票人請求票款），並由福灣公司以己○○所貸款項八十四萬
    元付迄，上開汽車則由金莊汽車公司之業務員甲○○委由丙○○交付與丁○○受
    領，丁○○以電方式代為繳付第一期款項二萬二千九百四十一元，即將上開汽
    車質押於他人，並拒付其餘之分期款，共詐得一百零七萬八千二百二十七元之不
    法利益，致生損害於福灣公司。嗣經福灣公司向己○○追償無著，始發現上情，
    並循線於八十九年二月十八日下晚上七時許，在彰化縣北斗鎮○○路某處發現取
    回由乙○○占有使用之上開汽車後，另行拍賣得款六十九萬元。
二、案經福灣公司訴由台灣嘉義地方法院檢察署檢察官偵查聲請簡易判決處刑。
    理  由
一、訊據被告己○○固坦承：伊同意丁○○以其名義，並以分期付款方式與福灣公司
    訂立附條件買賣契約，向金莊汽車公司購得上開車輛，頭期款是由丁○○支付，
    並同意由丁○○受領交車，伊沒有資力支付分期款，亦不知丁○○有無資力支付
    ，丁○○繳付第一期款項後，已將車輛質押他人等情，惟矢口否認有何右揭犯行
    ，辯稱：伊未曾說過，亦未取得五萬元之利益，因丁○○說要買車，是基於朋友
    關係，才同意以伊名義購車云云。惟查，右揭事實，除被告供承上情外，並經告
    訴代理人曾俊到庭指述綦詳，且據證人甲○○證述：丙○○帶我去對保時，我
    的感覺是丁○○在主導這個交易，頭期款之現金及票是丙○○轉交給我，跳票後
    ，我去找丙○○，丙○○只叫我去找丁○○，都找不到，因我有在票裡背書，就
    從我的薪水中扣抵，之後我也去找被告，她也不願支付這筆錢，這時她才告知只
    是當車主，那時一位朋友叫戊○○跟我一起去，有問她是否如坊間當車主有三至
    五萬元之紅包等語。證人丙○○證述：本來要跟我服務之順利汽車公司買車，送
    件後公司審核認為有問題，才轉介給甲○○承作，頭期款之現金及票是丁○○拿
    給我，說是己○○要其轉交的，我再拿給甲○○，簽約時我也一起去，之前丁○○帶我去談這件事情時，介紹說是被告要買車，簽約後丁○○當面說都是他來處
    理這件事，被告也在場說是，因此才會向丁○○收頭期款，及由丁○○約定時間
    、地點，做對保、簽約等事宜，車子是交給丁○○等語，證人戊○○證述：甲○○叫我陪她去處理這張票，才去找被告，向被告說票已經跳了，被告的反應很錯
    愕說：「他才拿五萬元給我，我怎麼知道票會跳，那不關我的事，去找那個人。
    」被告確實有說「才拿五萬元」這句話，伊當時針對這句話說：「妳被捉去賣都
    不知道。」而且拿五萬元這件事，是被告講的，不然也不知道這回事等語明確，
    互核上開供述及證述之情節，均相符合；復有附條件買賣合約及嘉義區監理所八
    十七年九月二十九日八七嘉動登字第０七０七三號函影本各一件在卷可稽。參以
    ，若非貪取他人應允之利益，衡情斷無同意以自己名義當車主，用分期付款方式
    簽約貸款買車，所買之汽車卻由該他人使用，而自己卻須擔負給付分期款、各項
    稅負之義務之理。被告以前開情詞置辯，殊違情理，為不足取。又上開汽車由福
    灣公司依據前開附條件買賣合約之約定，於上開時、地自行取回拍賣，得款六十
    九萬元，業據福灣公司具狀陳報在卷；並因此遭占有使用人乙○○告訴竊盜，此
    部分亦經台灣彰化地方法院檢察署檢察官於八十九年三月二十三日以八十九年度
    偵字第一七六一號處分不起訴在案，有該不起訴處分書影本一件在卷可憑，可見
    上開車輛確係遭丁○○不法處分後，嗣由乙○○取得占有無疑。又被告自承並無
    資力支付分期款，而對丁○○之資力亦不清楚，竟同意丁○○以其名義買車，及
    由丁○○受領上開車輛，並僅繳付第一期款項後，即將上開汽車質押他人，業據
    被告供明上情無訛，有如前述，可見被告對上開汽車之動態仍有所掌握，並任由
    丁○○隨意處分，並拒不給付分期款，足稽渠等確係有犯意聯絡及行為分擔，而
    以購車為由，佯以貸款分期償還方式實施詐術，致使福灣公司陷於錯誤，而貸與
    款項，而共同取得財產上不法利益之事實，至為明確，被告之犯行洵堪認定。
二、核被告所為，係犯刑法第三百三十九條第二項、第一項、動產擔保交易法第三十
    八條之罪。被告與丁○○間，有犯意聯絡及行為分擔，為共同正犯。被告所犯上
    開二罪間，有方法、結果之牽連關係，為牽連犯，應從一重之詐欺得利罪處斷。
    公訴人聲請簡易判決處刑，僅起訴被告涉犯動產擔保交易法第三十八條之罪嫌，
    惟經調查結果，被告另共同犯有刑法第三百三十九條第二項、第一項之罪，且與
    上開起訴罪名，有方法、結果之牽連關係，為裁判上一罪關係，本院自得併予審
    判，應予敘明。原審予以論罪科刑，固非無見，惟查被告與丁○○共同佯以分期
    付款之方式，向福灣公司貸款購買上開車輛，而詐取不法之利益，並由丁○○受
    領交車後，即未將上開汽車置放於約定之處所，嗣後並將之質押與他人，致生損
    害於福灣公司，既為本院合議庭認定之事實，有如前述，原審未予查明本件另有
    共犯丁○○，且被告與丁○○另有共同詐欺得利之犯罪事實，認事用法，即有違
    誤；且上訴意旨指摘原簡易判決未依被告犯罪情節及所生危害等情，量刑失輕，
    亦有理由，自應由本院合議庭將原判決撤銷改判。爰審酌被告犯罪之動機、目的
    、手段、所生之危害、犯罪之態度及尚未與被害人達成民事和解等一切情狀，量
    處如主文所示之刑，以示懲儆。
三、據上論斷，應依刑事訴訟法第四百五十五條之一第一項、第三項、第三百六十九
    條第一項前段、第三百六十四條、第二百九十九條第一項前段，動產擔保交易法
    第三十八條，刑法第十一條前段、第二十八條、第三百三十九條第二項、第一項
    、第五十五條，罰金罰鍰提高標準條例第一條前段，判決如主文。
本案經檢察官林俊良到庭執行職務
中    華    民    國      八十九      年      十        月    二十五    日
                                臺灣嘉義地方法院刑事第三庭
                                    審判長法  官  許  進  國
                                          法  官  唐  淑  民
                                          法  官  洪  秀  一
不得上訴。
右正本證明與原本無異。
中    華    民    國      八十九      年      十        月    二十五    日
                                          書記官  陳  湘  蓉
附錄法條：
刑法第三百三十九條
意圖為自己或第三人不法之所有，以詐術使人將本人或第三人之物交付者，處五年以
下有期徒刑、拘役或科或併科一千元以下罰金。
以前項方法得財產上不法之利益或使第三人得之者亦同。
前二項之未遂犯罰之。
動產擔保交易法第三十八條
動產擔保交易之債務人，意圖不法之利益，將標的物遷移、出賣、移轉、抵押或為其
他處分，致生損害於債權人者，處三年以下有期徒刑、拘役或科或併科六千元以之罰
金。


司法院資訊處製作；財團法人民間司法改革基金會備份。
